臺灣桃園地方法院刑事判決
                                     109年度訴字第1052號
公  訴  人  臺灣桃園地方檢察署檢察官 
被      告  蔡忠春



選任辯護人  范振中律師
            黃俊華律師
            張嘉珉律師 
上列被告因傷害案件，經檢察官提起公訴（109年度偵字第14187
 號），本院判決如下：
    主  文
蔡忠春犯傷害罪，處有期徒刑伍月，如易科罰金，以新臺幣壹仟
元折算壹日。
    事  實
一、蔡忠春於民國109年2月25日下午2時40分許，駕駛車牌號碼0
    00-0000號之貨車將沈進熔訂購之水泥及磚塊等物，送至桃
    園市○○區○○路0段000號即沈進熔住宅，因雙方就卸貨位置與
    方式無法達成共識，進而發生爭執，詎其基於傷害之犯意，
    於同日下午3時許，在上址住宅之車道旁人行道處，先以右
    拳揮打沈進熔之左下巴，繼以左手推打沈進熔胸口，致使沈
    進熔站立不穩，因此後仰倒地造成後腦勺著地，復以腳踢沈
    進熔左手肘，致沈進熔受有頭部外傷併頭皮撕裂傷、下頷骨
    骨折、左手肘挫擦傷及前胸挫傷等傷害。
二、案經沈進熔訴由桃園市政府警察局大溪分局報告臺灣桃園地
    方檢察署檢察官偵查起訴。
    理  由
壹、證據能力部分：
一、按被告以外之人於審判外之言詞或書面陳述，除法律有規定
    者外，不得作為證據，刑事訴訟法第159 條第1 項定有明文
    。查告訴人沈進熔於警詢之陳述，係被告以外之人於審判外
    之陳述，被告之辯護人於本院準備程序時主張證人沈進熔於
    警詢中之陳述無證據能力（見本院109年度訴字第1052號卷㈠
    〈下稱本院訴字卷〉第46頁），且上開證言並無符合同法第15
    9 條之2 、第159 條之3 有關傳聞法則例外之規定，是該陳
    述對被告自無證據能力，不得作為認定事實之證據。
二、按無證據能力之證據，固不得作為判斷之依據，其有證據能
    力者，亦須經合法調查程序，始得作為判斷之依據，此由刑
    事訴訟法第155 條第2 項規定：「無證據能力、未經合法調
    查之證據，不得作為判斷之依據」自明。又刑事訴訟法第16
    6 條以下規定之交互詰問，屬人證調查證據程序之一環，與
    證據能力係指符合法律規定之證據適格，亦即得成為證明犯
    罪事實存否之證據適格，其性質及在證據法則之層次並非相
    同。故刑事訴訟法第159 條之1 第2 項所指得為證據之被告
    以外之人於偵查中向檢察官所為之陳述，其證據能力不因偵
    訊證人、鑑定人當時被告不在場，未親自詰問證人、鑑定人
    而受影響，僅於審判期日該證據須經合法調查（包括交互詰
    問程序），始得作為判斷之依據（最高法院97年度台上字第
    603 號判決意旨參照）；又詰問權之行使，屬被告之自由，
    倘被告於審判中捨棄詰問權，自無不當剝奪其詰問權行使可
    言（最高法院108 年度台上字第2131號判決意旨參照）；再
    刑事訴訟法第159 條之1 第2 項規定：「被告以外之人於偵
    查中向檢察官所為之陳述，除顯有不可信之情況者外，得為
    證據」，已揭示被告以外之人於偵查中向檢察官所為之陳述
    ，原則上有證據能力，僅於顯有不可信之情況者，始例外否
    定其得為證據。是被告如未主張並釋明顯有不可信之情況時
    ，檢察官自無須再就無該例外情形為舉證，法院亦無庸在判
    決中為無益之說明。換言之，法院僅在被告主張並釋明有「
    不可信之情況」時，始應就有無該例外情形，為調查審認（
    最高法院98年度台上字第4539號判決意旨參照）。查證人沈
    進熔於檢察官偵訊時所為之陳述，雖據被告之辯護人於本院
    主張無證據能力，然其僅表示「偵查中未經過被告對質詰問
    」云云（見本院訴字卷第46至47頁），並未具體指明該等陳
    述有何顯不可信之情況，而沈進熔業經本院傳喚到庭供被告
    及辯護人行使詰問權（見本院訴字卷第213至230頁），已完
    足為合法調查之證據，自得為本案判斷之依據。
三、除供述證據以外，其餘經本判決援引之非供述證據，俱核無
    公務員違法採證之情形，亦無信用性過低之疑慮，且與本案
    被告犯行之認定具關聯性，自應認均有證據能力。
貳、認定犯罪事實之依據及理由：
一、訊據被告蔡忠春固坦承於上揭時地有駕駛車牌號碼000-0000
    號貨車載運告訴人沈進熔所訂購之水泥及磚塊，送至告訴人
    住宅，因卸貨位置及方式問題與告訴人無法達成共識，而未
    卸載貨物，復因告訴人接近，而以手阻擋告訴人靠近，告訴
    人隨即往後仰倒地，致後腦勺腦撞及人行步道地面而受傷等
    情不諱，惟矢口否認有何傷害之犯行，辯稱：告訴人是自己
    站立不穩而跌倒，我不確定我用手擋告訴人時，有無碰到告
    訴人身體，但我沒有動手打訴人，不清楚告訴人下巴跟胸部
    有無受傷，我認為告訴人所受的傷勢跟我無關等語；被告之
    辯護人亦為被告之利益辯護稱：㈠告訴人於救護車上與救護
    人員之對話，僅表示有頭部、脊椎骨受傷，第一時間未否認
    是否發生跌倒，亦未強調因外力而受有其他傷勢，均不排除
    告訴人係自行跌倒致其受傷可能；㈡依國軍桃園總醫院附設
    民眾診療服務處（下稱國軍桃園醫院）診斷證明書上並無胸
    部之傷勢，且依密錄器畫面顯示告訴人胸口確無腳印之痕跡
    ，足認告訴人所述無據；㈢告訴人於109年2月29日轉診至林
    口長庚醫院時，主訴入院原因為「走路時踢到石頭跌倒，造
    成下巴骨折」，與歷次指訴及陳述書所指控內容不符；㈣被
    告當日駕駛之貨車載有30包水泥、300片磚塊等重物，貨物
    堆疊均超過貨車後車斗之高度，被告為避免貨車重物落下，
    遂趕緊將後車斗擋板關上，自無從知悉位於身後告訴人跌倒
    之原因，故本件不排除告訴人不慎跌倒之可能性，自無從據
    告訴人單一指訴認定被告傷害之犯行等語。經查：
　㈠被告於上揭時地駕駛貨車載運告訴人所訂購之水泥及磚塊，
    送至告訴人住宅，而因卸貨位置及方式問題與告訴人無法達
    成共識，進而發生爭執，而未卸載貨物，並以手阻擋告訴人
    ，告訴人隨即往後仰倒地，後腦勺撞及人行步道地面，造成
    頭部外傷併頭皮撕裂傷、下頷骨骨折、左手肘挫擦傷之事實
    ，業據被告於警詢、偵訊、本院準備程序時供承不諱（見10
    9年度偵字第14187號卷〈下稱偵字卷〉第7至至10、39至41、6
    1至62、69至72頁，本院訴字卷第44至45頁），核與證人即
    告訴人沈進熔於偵訊及本院審理時、證人即警員阮士庭於本
    院審理時之證述相符（見偵字卷第39至41、69至72頁，本院
    訴字卷第213至244頁），並有桃園市政府消防局109年6月12
    日桃消護字第1090017718號函附之救護紀錄表、行車紀錄器
    及密錄器錄影光碟各1份、翻拍照片18張、桃園市政府警察
    局大溪分局刑案照片1張、三層派出所受理各類案件紀錄表1
    份、Google地圖照片2張、現場照片3張、國軍桃園醫院診斷
    證明書、同院110年1月21日醫桃企管字第1100100962號函附
    之急診及住院病歷資料、同院110年5月11日醫桃企管字第11
    00105006號函、同院110年8月24日醫桃企管字第1100108939
    號函、長庚醫療財團法人林口長庚紀念醫院（下稱林口長庚
    醫院）診斷證明書、同院110年5月21日長庚院林字第110015
    0021號函所附就診及住院病歷資料各1份在卷可佐（見偵字
    卷第23、25、53、55、63、65、67、68、77至79、81至99頁
    ，本院訴字卷第75至113、127至129、153至155頁，本院109
    年度訴字第1052號卷㈡病歷卷〈下稱本院病歷卷〉5至105頁）
    ，此部分事實，首堪認定。
　㈡證人即告訴人沈進熔於偵查中證稱：當時被告蔡忠春的貨車
    停在中央靠近大門，我站在車道旁邊人行道上，被告從他的
    車子的旁邊走過來打我，我一下就被打，被告用右手打我下
    巴，左手搥我胸部，我就往後倒，所以才有診斷證明書的傷
    ，我左手肘挫擦傷是被踢的，我倒下去被被告踢，當時我半
    昏迷，警察來之前我才醒來，當時只有我跟被告在場，另外
    我有重症肌無力症是我本來的病，與本案無關等語（見偵字
    卷第69至72頁），及於本院審理時證稱：我之前不認識被告
    ，是去年2、3月被被告打以後才認識，當時我是向砂場的吳
    老闆訂購水泥、砂及磚塊，吳老闆再向一家訂貨後，由被告
    將水泥、砂及磚塊載送到我位於桃園市○○區○○路0段000號的
    家。我有先叫被告將東西載到地下室，但被告說地下室的車
    道很陡，我就叫被告不要進去車道，請他將貨物卸載在靠近
    車道出口的人行道兩旁，我有跟被告說水泥要疊起來，但磚
    塊、砂不必疊，倒在地上就可以，但是被告說他要怎麼搬，
    就說要把貨載回去，我就說你要載回去我也沒有辦法，車是
    你在開的，我沒有力量把它搬過來，被告一直說上一個他（
    即工人）說搬的很累，我說上次也沒有搬得很遠，只是位置
    不一樣，我又說你現在就把它放在這兩邊就好了，何必載回
    去再多一次工，但被告完全沒有卸貨，也都沒有打開貨斗，
    他原車不動，而且我們距離很遠，被告沒有用手擋我防止我
    碰到貨斗擋板，被告就不高興跑過來打我，被告先用右手拳
    頭用力打我的下巴，我就往後退了兩步，再用左手推打我的
    胸口後我就站立不穩往後倒下去，後腦勺有撞到地板，我一
    下子就暈過去，但暈過去時間不長，當醒來的時候，我用雙
    手護著裝有心臟節律器的胸部，被告還用腳踢我左手腕（證
    人手比左手肘），我發現脊椎是麻的身體不能動，但四肢還
    能動，神智還清楚，我就用手機打119叫救護車，大約隔了
    半小時救護車才到，警察是在救護車到了之後才到，救護人
    員問我「你怎麼會躺在這裡」時，我有回答說「他打我」，
    護護人員又問我「是誰」，我說「剛剛那一個」，並用手指
    著某方向說「他」，就是指被告，有一個救護人員跟我說我
    流很多血，我用手摸濕濕的，我不知道流了多少血，當時我
    的血是從後腦勺流出來的，當時救護車是先將我送桃園國軍
    醫院，因為我的下巴斷掉，醫生說他不敢給我開刀，在國軍
    醫院住了1晚，隔天才到長庚醫院，剛到長庚醫院時，一開
    始護士問我怎麼受傷，因為當時人多，不好意思說年紀這麼
    大還被人打，所以才說是跌倒，長庚醫院護理評估中才會寫
    到「禮拜三走路時踢到石頭跌倒，造成下巴骨折先到804住
    院」的不正確記錄，因我去國軍醫院是前一天，我到長庚醫
    院是隔夜過去的，這中間我也沒有再跌倒的事情，所以完全
    沒有「星期三」跌倒的事情，後來醫生看診時，我就跟醫生
    說我是被打的，長庚醫生說我下巴骨折，醫生就幫我開刀，
    現在我的傷勢部分，後腦勺有縫針，已經好了，左下巴的外
    傷好了，但因為神經被打壞掉會麻麻的，吃東西會流下來，
    現經過1年多了還是這樣麻麻的。另我罹患的重症肌無力係
    輕微的，現在僅吃1顆藥，我現在也都能正常走路，不可能
    無故跌倒，要與本件倒地受傷完全無關等語（見本院訴字卷
    第211至229頁），是證人沈進熔業已明確證稱案發當天係遭
    被告以右拳毆打左下巴、再以左手推打胸部致其後仰倒地後
    腦勺觸地後，並以腳踢其左手肘，而使其受有上開傷勢等情
    ，且證述前後一致，雖沈進熔曾因倒地後一度短暫暈過去，
    然隨即清醒過來，並能以手機撥打119求救，且能與前來救
    援之醫護人員及警員對話，正確回答問題，足見沈進熔受傷
    後對案發經過之記憶仍屬清晰，並未陷於錯亂，是其依記憶
    所為之陳述應無悖於事實，應值採信。又告訴人於救護人員
    及警員抵達現場後，第一時間即向救護人員及警方表示係遭
    人毆打之表現，亦與一般被害人受傷後之正常反應無違，足
    堪信之。再告訴人於案發當天既能在現場引導被告之貨車停
    放及卸貨，並戴手套（詳後述密錄器錄影畫面勘驗結果）幫
    忙，活動自由，堪認告訴人罹患之重症肌無力尚屬輕微，不
    影響其日常生活，應可排除本件告訴人係因上開症狀站立不
    穩摔倒之可能性。此外，告訴人既與被告素不相識亦無仇恨
    ，被告亦自承當時與告訴人並無仇隙或糾紛（見偵字卷第9
    頁），是告訴人已無挾怨報復被告之動機，況告訴人自知被
    告僅係送貨司機，尚非老闆，資力有限，是告訴人果係因自
    己不慎跌倒，在無充分誘因及須面臨刑事責任之情況下，自
    無甘冒風險而誣指被告以要索財物之理，足認證人沈進熔上
    揭指訴遭被告毆打之情節，符合情理，應堪採信。
  ㈢又佐以告訴人於倒地後以手機撥打119叫救護車，與到場救護
    人員對話之過程，業經本院當勘驗救護人員之密錄器錄影畫
    面結果如下：「一、目錄1-檔案『2020_0225_153434_001.MO
    V』：錄影畫面開始，救護人員下車後，見車身印有『大溪建
    材公司』之車牌號碼『KEE-3585』自用小貨車停於人行道旁，
    被害人沈進熔倒臥於上開貨車車斗後方之人行道臺階與車牌
    號碼『APV-2399』自小客車中間，現場有著制服之1名男警員
    及1名女警員，及另1名救護人員蹲在沈進熔旁察看沈進熔狀
    況，其後站立一名男子。下車之救護人員（下稱甲）、另一
    名蹲在沈進熔身旁之救護人員（下稱乙）、沈進熔之對話如
    下：甲：剛剛發生什麼事？乙：他（按指沈進熔）頭部有外
    傷。（救護人員準備醫療器材中）甲：用長背板把他拉出去
    。乙：他脖子固定OK。沈進熔：好像還在流的樣子。甲：你
    最近有沒有發燒？有沒有去哪裡？有沒有出國？沈進熔：都
    沒有。甲：你先幫我固定。（救護人員拿出護頸、長背板幫
    沈進熔固定頸部，將沈進熔置於長背板上）此時可見沈進熔
    左手拿著1隻沾有血跡之手套。乙：你先不要動。甲：你手
    都不要動，你躺著就好。沈進熔：很痛、很痛！甲：我知道
    ，忍耐一下。沈進熔：很痛！乙：你那邊有外傷，忍耐一下
    。沈進熔：很痛！乙：他頭部後面有外傷。甲：你先扶他頭
    固定，準備把他翻過來，準備側身了。沈進熔：很痛呢！甲
    ：忍耐一下，我現在要把你的人左邊翻過來，側翻，你就放
    輕鬆，忍耐一下。二、目錄1-檔案『2020_0225_153434_002.
    MOV』（救護人員將沈進熔搬至長背板上）甲：拿紗布把它墊
    在下面。（一旁警員稱把他送804嘛）甲：804。沈進熔：不
    對，長庚醫院。甲：你現在頭破血流了，現在要就近送醫，
    長庚太遠了，我們就近送。沈進熔：我長庚醫院有特別的病
    歷。甲：你是外傷，跟病歷沒有關係。乙：對，就近送就好
    。（救護人拿俗稱饅頭之固定枕將沈進熔頭部固定在長背板
    上）（一旁警員稱國軍804）沈進熔：到長庚好不好？甲：
    就近送，他這個傷口太大了，等下到長庚不知道要流多少血
    。乙：他剛剛忘記發生什麼事。乙：你記得你剛發生什麼事
    嗎？沈進熔：有人打我啊！乙：有人打你噢！（救護人員將
    沈進熔抬上擔架）沈進熔：為什麼不去長庚醫院呢？乙：因
    為你的頭部有一個很大的外傷，血會一直流不舒服就會失去
    意識了！（救護人員將沈進熔抬推上救護車）救護人員將沈
    進熔抬離倒地位置後，沈進熔頭部接觸地面之處明顯有2團
    紅色的血跡，沈進熔倒地位置即該處人行道處地面平坦，並
    無明顯之高低起伏。三、目錄2-檔案『2020_0225_154413_00
    1.MOV』錄影畫面開始見上開著制服之1名男警員（下稱丙）
    及1名女警員（下稱丁）站立於上開人行道介於上開小貨車
    、自用小客車前，沈進熔躺在人行道上，位置與上開錄影畫
    面相同。乙：他不能動噢，他有喝嗎？丙：沒喝，應該被打
    吧。乙：被打了嗎？（乙走向沈進熔倒地處）乙：先生，聽
    得到我的聲音嗎？沈進熔：啊！乙：你剛發生什麼事你還記
    得嗎？沈進熔：哪裡。乙：你剛發生什麼事你還記得嗎？沈
    進熔：不記得。乙：都不記得，那你怎麼會躺在這裡？沈進
    熔：他打我啊（轉頭用眼光及手指指向某方向）！乙：誰？
    沈進熔：剛才那一個。其餘勘驗內容與上開目錄1-檔案『202
    0_0225_153434_001.MOV』大致相同，相異處如下：乙：（手
    指車號000-0000自小客車）這台車可以移動嗎？丁：這誰的
    車？（一旁不在鏡頭內的不詳男聲、女聲稱他的車）（乙蹲
    下來與沈進熔對話）乙：我這樣壓你有感覺會痛會酸會麻嗎
    ？沈進熔：不知道唉！乙：會不會酸會不會痛會不會麻？沈
    進熔：不會唉！乙：手腳會不會麻？頭會不會麻？沈進熔活
    動雙手，雙手疑似沾有血跡，右手拿1隻疑似沾有血跡的手
    套。沈進熔：手不會麻，但這邊不能動（用左手指腰部）。
    乙：腰椎這邊是不是？沈進熔：對、對、對！乙：再問一次
    ，會酸會痛會麻嗎？其餘勘驗內容與上開目錄1-檔案『2020_
    0225_153434_001.MOV』大致相同。（乙救護人員拿出紗布墊
    在沈進熔頭部下方）依密錄器鏡頭顯示，告訴人沈進熔所躺
    之長背板架下地面，有明顯、新鮮之血灘。」等情，亦有本
    院110年11月10日準備程序之勘驗內容在卷可稽（見本院訴
    字卷第182至185頁），由上開勘驗結果，可知證人沈進熔於
    救護人員及警員到場時，確有向救護人員及警員表示其係因
    「被打」所以才倒在該處，並非自己走路不小心跌倒之情無
    訛，核與現場人行道處地面平坦，並無明顯之高低起伏等易
    致行走摔跤之情節相符，益證告訴人所言並非無故跌倒之情
    非虛。又從上開勘驗內容顯示警員阮士庭當場有對救護人員
    表示告訴人沒有喝酒，應該是被打吧等情，亦可排除告訴人
    係因酒後失足倒地。另參以被告供稱案發當時並無其他人在
    場等語（見偵字卷第9頁），復可排除有第三人在現場毆打
    沈進熔可能，且證人沈進熔於上揭錄影畫面中所指之「他打
    我」的「他」及「剛剛那一個」，即為被告乙節，復與下述
    證人阮士庭所證述內容相符，是本件告訴人所受之人為外力
    傷害，當屬在場之被告所為，殆無疑義，故告訴人之指述，
    與事實相符，足堪採信。
  ㈣證人即到場之警員阮士庭於本院審理時證稱：我當時接獲通
    報後，大約10分鐘以內到達現場，因為案發現場離派出所很
    近，我不知道當時抵達現場的時間，但我一定是比救護車早
    到，至於早多久我也沒有印象，我確認是我們先到，我覺得
    沈進熔說的時間順序不對。我是跟另外一位執勤的女同事到
    現場，我們到達現場之後看到沈進熔躺在地上，蔡忠春就在
    蹲在面向沈進熔頭部的右邊，位置是在沈進熔跟現場車牌號
    碼000-0000號自用小客車之間的小空位，當時只有看到他們
    2人，沒有其他人在場，我只有看到蔡忠春蹲在沈進熔的頭
    部附近不知道對著沈進熔在說些什麼，但是說什麼我聽不清
    楚，他就是口有在動，雙方好像有在說什麼，當下沈進熔也
    沒有回答。我有詢問沈進熔怎麼了，哪裡有受傷，沈進熔當
    時說話的口齒不是很清楚，但意識清楚，知道自己在表達什
    麼，沈進熔說「我被打、被他打」，他的手部在那邊揮，應
    該是描述他當時怎麼被打，當時沈進熔雖然沒有說是誰打他
    ，也沒有指著蔡忠春，而只有用說的，但因為現場只有蔡忠
    春跟沈進熔，所以當時我的理解沈進熔所指的「他」就是蔡
    忠春，我有看一下蔡忠春，但不記得蔡忠春當時的反應或表
    情，我也不知道當時蔡忠春有無否認，另外一位女同事就直
    接把蔡忠春先拉去旁邊詢問當時的情況，我也不敢把沈進熔
    扶起來，我怕會有脊椎的問題，當時救護人員也未到，我就
    直接抄沈進熔的年籍資料，抄完年籍資料等救護車來之後就
    由救護人員接手，我在現場沒有聽到沈進熔與救護人員的照
    話。我同事問完蔡忠春之後，我後續還有問蔡忠春，蔡忠春
    當時的回答好像是說因為要下貨的關係有起爭執，當時沈進
    熔靠得太近，被告有用手想要擋一下，後續就發生這樣的事
    情，我不確定蔡忠春所說的「擋一下」有沒有碰觸到沈進熔
    身體，我也忘記有無問蔡忠春為何沈進熔會倒在地上，我當
    時有看到蔡忠春的貨車，當下貨車的擋板已經是合起來的狀
    態，我不知道之前有無開啟過。因為當下沈進熔指認蔡忠春
    是傷害他的人，所以有留下蔡忠春的年籍資料，並通知蔡忠
    春回派出所，詢問他後續的事情，並告訴蔡忠春如果沈進熔
    要提告，要再傳他來製作筆錄，所以當天沒有製作筆錄，後
    來沈進熔於109年3月19日到派出所出提告訴，所以同年月21
    日才通知蔡忠春到派出所製筆錄等語（見本院訴字卷第231
    至243頁） ，是以證人阮士庭既已證稱告訴人當時雖受傷倒
    地，說話的口齒雖不是很清楚，但意識清楚，知道自己在表
    達什麼，除認告訴人所述警方及救護人員到場之時間及順序
    有誤外，其餘告訴人當場有告知係遭人毆打之情節，亦認屬
    實，且證人阮士庭因目視案發現場僅有被告蹲在告訴人身旁
    ，並無第三人在場，可從現場狀況立即判斷告訴人所指毆打
    伊之行為人即為被告，而當場留存被告之年籍資料，並通知
    被告到派出所報到，等候製作警詢筆錄等情以觀，可知警方
    已將被告視為本件傷害案件之犯罪嫌疑人，尚非以單純意外
    事件處理本案。又從證人阮士庭證述在案發現場並未觀察到
    被告對於告訴人指訴其為施暴行為人時之表情或反應，且於
    後續詢問被告時，被告僅向其表示因告訴人靠得太近，有用
    手擋一下，就發生這樣的事情等語，並不知道被告有無否認
    犯行或解釋告訴人跌倒情形等情以觀，已難為有利於被告之
    證明。
　㈤再告訴人所提出之上揭國軍桃園醫院診斷證明書之診斷欄所
    記載之傷勢為「頭部外傷併頭皮撕裂傷、下頷骨骨折、左手
    肘挫擦傷」，及林口長庚醫院診斷證明書所載「下頷骨骨折
    」，其中「頭部外傷併頭皮撕裂傷」位在後腦勺，核與告訴
    人係遭前方施力所造成後仰倒地後腦勺撞及地面所產生之傷
    勢一致，觀諸案發現場之人行道地面，舖設平坦，並無高低
    起伏或落差，且告訴人所站立之位置，亦無油漬或其他容易
    造成腳底踩踏後打滑之物體，此有卷附案發現場之照片可稽
    （見偵字卷第67至68頁），復經本院當庭勘驗救護人員密錄
    器錄影畫面在卷無訛（見本院訴字卷第184頁），足可排除
    告訴人係因本身踩踏站立不穩而不慎跌倒之可能，已如前述
    。又告訴人「下頷骨骨折」之傷勢係位於頭部正面，亦非往
    後仰倒所能造成之傷勢，是告訴人證稱係被告自前面以右手
    握拳用力毆打左下巴所造成等語，符合前方外力造成之原因
    ，亦堪認定。再觀諸國軍桃園醫院109年2月25日急診病歷係
    記載：「S：檢傷日期：0000000 檢傷時間：1553」;「s：
    被生意上的人打到胸口跌倒，...」等語（見本院訴字卷第9
    2頁）及同院「護理紀錄表」於同年26日13時45分之「護理
    紀錄」載稱：「此次入院是因為被生意上的人打到胸口跌倒
    」等語（見本院訴字卷第85頁），另急診病歷之「理學檢查
    ：（標示告訴人受傷部位及傷勢之人體圖）」（見本院訴字
    卷第93頁），經該院回函載稱：「受傷狀況：頭部外傷併頭
    皮撕裂傷（約3公分，縫3針）、下頷骨骨折、左手肘挫擦傷
    、前胸挫傷」等語（見本院訴字卷第129頁）及「前胸挫傷
    係根據病人主訴被打到前且病人感到痛而下之診斷…」等語
    （見本院訴字卷第155頁），亦可證明告訴人胸部確有被打
    後而造成「前胸挫傷」之事實，均核與告訴人上揭證述內容
    相符，復堪認定。
　㈥被告及辯護人雖以前揭情詞置辯，惟查：
　1.告訴人於警方及救護人員到場後，即於第一時間向該等人員
    表示係遭在場之被告毆打倒地，已足以說明其受傷之外力原
    因為被告之毆打行為，業經本院認定如前，是告訴人在救護
    車上有無向救護人員否認是否因跌倒所致，已無關重要，蓋
    告訴人本係因遭被告毆打而跌倒受傷，若無外力，何以跌倒
    ？是告訴人初無否認跌倒之必要，故其未否認係跌倒所致，
    尚與事實無違，自無從得出「不排除告訴人『自行』跌倒致其
    受傷之可能」之結論，辯護人執此欲為有利於被告之辯護，
    自無足取。
　2.辯護人雖以上揭國軍桃園醫院診斷證明書上並無胸部之傷勢
    ，又依密錄器畫面顯示告訴人胸口並無腳印（按指應指鞋印
    ）之痕跡，而質疑告訴人之指述無據云云，然依上揭國軍桃
    園醫院函附之急診病歷之「理學檢查：（標示告訴人「前胸
    」受傷部位及傷勢之人體圖）」（本院訴字卷第93頁），經
    該院回函載稱：「受傷狀況：…前胸挫傷」等語（見本院訴
    字卷第129頁）及「前胸挫傷係根據病人主訴被打到前胸且
    病人感到痛而下之診斷…」等語（見本院訴字卷第155頁），
    足見告訴人確受有前胸挫傷之傷勢，已如前述，核與告訴人
    即證人沈進熔於本院審理時證稱：我有跟醫生說我的胸部有
    被人打到，但因為沒有很大力，醫生說沒有看到瘀青，所以
    沒有寫在病歷上等語相符（見本院訴字卷第219至220頁），
    參以告訴人於案發當天係穿著較多層衣物得以保護上身等情
    ，此有告訴人受傷倒地照片在卷可稽（見本院訴字卷第67頁
    、偵字卷第89至99頁），是以告訴人前胸若未遭大力攻擊，
    身體表面即不致於留下可見之瘀青、紅腫等傷勢，應屬合理
    ，是其指述容屬有據，縱診斷證明書未載明此部分傷勢，亦
    不影響本院之認定。又證人沈進熔於本院審理時證稱：我因
    裝有心臟節律器，故倒地後，以雙手護住胸口，被告有用腳
    踢我的手等語（見本院訴字卷第215、217、220、225頁），
    是以告訴人倒地後既以雙手保護胸口，縱被告以腳踢踹告訴
    人身體，亦不致在告訴人前胸留下「鞋印」之痕跡，況以腳
    踹人身體，是否留下鞋印，尚須視其鞋底是否乾淨及考量攻
    擊方式或角度等差異，結果未必相同，自不得以本件告訴人
    胸口未有被告之鞋印即認告訴人指述不實。是辯護人執上揭
    情詞置辯，亦無可採，難為有利於被告之認定。
　3.雖上揭林口長庚醫院於110年5月21日以長庚院林字第110015
    0021號回函所附病歷資料之「入院護理評估（紀錄時間：20
    20年2月29日16時30分）」表「入院原因」記載：「禮拜三
    （經查係指109年2月26日）走路時踢到石頭跌倒，造成下巴
    骨折…」等語（見本院訴字卷第143頁及本院病歷卷第65頁）
    ，且該院回函載稱：「病人（按即告訴人）…下頷骨骨折，…
    而一般跌倒或撞擊均可能導致上開病症…」等語（見本院訴
    字卷第135頁），然告訴人於109年2月25日下午3時許受傷後
    ，隨即由救護車送往國軍桃園醫院急診並住院治療，至同年
    月27日始辦理出院轉往林口長庚醫院持續就醫及住院治療，
    有上揭國軍桃園醫院及林口長庚醫院之診斷證明書及所附病
    歷資料各1份在卷足稽（見偵字卷第53、55頁，本院訴字卷
    第75至113頁及本院病歷卷第5至105頁），是告訴人於109年
    2月26日星期三（即禮拜三）尚在國軍桃園醫院住院治療中
    ，焉有如上揭林口長庚醫院病歷資料中「入院護理評估」表
    所載：「禮拜三走路時踢到石頭跌倒，造成下巴骨折」之情
    事可言，足見告訴人於上揭本院審理時所證稱：「剛到長庚
    醫院時，一開始護士問我怎麼受傷，因當時為人多，不好意
    思說年紀這麼大還被人打，所以才說是跌倒，長庚醫院護理
    評估中才會寫到『禮拜三走路時踢到石頭跌倒，造成下巴骨
    折』的不正確記錄」等語非虛（見本院訴字卷第226至227頁
    ），是辯護人執此即謂本件告訴人係走路不慎跌倒造成上述
    傷害云云，自不足取，難為有利於被告之認定。
　4.至被告及辯護人均辯稱：被告當時有以手阻擋告訴人靠近貨
    車後方，以防止水泥或磚塊掉落砸傷告訴人云云，然本件被
    告自承駕駛車牌號碼000-0000之貨車載運30包水泥及300塊
    紅磚，至告訴人上揭地址（見本院訴字卷第64頁），依卷內
    該貨車後方車斗載運貨物之照片以觀（見本院訴字卷第67頁
    上方照片），該等貨物並未使用其他物體包裹或覆蓋，亦未
    加以綑綁，即能由起運地安全送達目的地，中途並無因搖晃
    或震動而掉落之危險，且上開貨物堆疊整齊，貨車復係停放
    在平坦之地面，車斗亦未傾斜昇降，該等貨物更無無故落掉
    之風險等情，當屬無訛，是被告辯稱擔心告訴人靠近打開之
    後車斗擋板，恐遭掉落貨物砸傷，始出手阻擋告訴人云云，
    即屬無稽。況被告自承因與告訴人就卸貨位置及方式無法達
    成共識而拒絕卸貨，欲原封不動將貨物運回，焉有打開後車
    斗擋板準備卸貨之理，是證人沈進熔證稱：被告當時根本沒
    打開後車斗擋板準備卸貨等情（見本院訴字卷第224頁），
    堪認屬實，故被告上開所辯應與事實不符，無足採信。
　5.被告辯稱其用手擋一下告訴人，不知道有無碰觸到告訴人身
    體，告訴人就重心不穩跌倒云云，然告訴人往後方仰倒時，
    頭部撞及人行道地面，造成頭部外傷併頭皮撕裂傷及腦震盪
    ，傷口約3公分，事後縫3針等情，有前開告訴人之診斷證明
    書、醫院回函及病歷資料在卷可按，且告訴人當時頭部倒地
    位置遺留有大片面積之血跡，亦有本院前揭勘驗筆錄可稽，
    是告訴人後腦勺碰撞程度非輕，足認其往後仰倒之力道甚大
    ，倘無前方外力接觸，難以造成，自非站立或走路重心不穩
    之摔跤情節可比，且依卷內照片所示告訴人倒地位置離上開
    貨車後車斗甚近，倘以站立在該車斗後方著製服警員之身高
    目測，約不到一個人身長的距離（見本院訴字卷第67頁），
    被告自陳站立在車斗後，一面阻擋告訴人，一面關閉車斗後
    擋板，雖未正眼注視告訴人，眼睛餘光亦可觀察到告訴人動
    作，縱一時背對告訴人，然雙方在如此接近之距離，只要告
    訴人稍有動靜即可察覺，其竟稱不知道有無碰觸到告訴人，
    亦無法解釋告訴人跌倒之原因，已難自圓其說，要與經驗法
    則有違。又倘被告若未對告訴人施暴，係告訴人自己不慎跌
    倒，與其無關，而自認問心無虧，則不必擔心報警後遭告訴
    人提告追究刑責，理應報警或叫救護車將告訴人送醫，然本
    件被告見告訴人倒地不起，頭破血流，情況危急之際，並未
    打電話報警或叫救護車將告訴人送醫，亦無幫忙告訴人止血
    之動作，僅蹲在告訴人身旁，任令告訴人清醒後始自行撥打
    電話求救，而無任何積極救護之行為，是被告對於告訴人受
    傷後之行為表現，亦與一般無關犯行之人之行止有間，要難
    為有利於被告之認定。
　㈦按「當事人、代理人、辯護人或輔佐人聲請調查之證據，法
    院認為不必要者，得以裁定駁回之；下列情形，應認為不必
    要：一、不能調查者。二、與待證事實無重要關係者。三、
    待證事實已臻明瞭無再調查之必要者。四、同一證據再行聲
    請者。」刑事訴訟法所163條之2定有明文。本件被告之辯護
    人另聲請傳喚案發當天到場處理之另一名女性警員作證，以
    釐清被告蔡忠春於證人阮士庭當時詢問告訴人遭何人傷害時
    之反應云云，然查，被告及辯護人自始至終均未主張被告在
    到場警員詢問告訴人時，有明確向到場警員陳述本案發生原
    因並表明自己與本案無關之待證事實，而請求調查。是其聲
    請傳喚證人用以證明被告於警員詢問告訴人遭何人傷害時之
    「反應如何」，即屬待證事實不明。又警員阮士庭到場詢問
    告訴人遭何人傷害時之被告反應情形，既經證人阮士庭到庭
    證述甚詳，已無重覆調查必要，況被告於本院審理時已自承
    ：「我沒有聽到沈進熔跟警察說『他打我』這一段，因為我當
    時已經被另一名警察帶到旁邊詢問案發的情況」等語（見本
    院訴字卷第243至244頁），足以證明該名女性警員並未聽到
    告訴人與阮士庭之對話，自無從證明被告聽到該等對話時之
    反應，已與其所主張之待證事實無關。另辯護人復聲請調取
    警員阮士庭於案發當天到場處理時密錄器攝得之畫面，以證
    明被告上述反應云云，然辯護人於準備程序中，並未提出此
    項證據調查，而係聲請調閱救護人員密錄器攝得畫面，本院
    均已函調且當庭勘驗在案，復經傳喚證人阮士庭到庭證述如
    前，足以還原現場之情況，參以上揭被告表示在警員阮士庭
    詢問沈進熔時，其已不在場乙節，亦可知阮士庭之密錄器未
    攝得被告當時之反應，已從證明其待證事實，況證人阮士庭
    之密錄器畫面亦與救護人員密錄器所錄畫面相同，毋庸再重
    複調取、勘驗，是辯護人上開聲請調查之證據，既與待證事
    實無關，且待證事實已臻明瞭無再調查之必要，爰經合議庭
    評議後，裁定駁回，併此敘明。
　㈧綜上所述，本件被告上開所辯，應屬卸責之詞，不足採信。
    從而，本件事證明確，被告犯行洵堪認定，應依法論科。
二、論罪科刑：
  ㈠核被告蔡忠春所為，係犯刑法第277 條第1 項之傷害罪。公
    訴意旨漏未敘及蔡忠春以腳踢沈進熔左手肘及沈進熔前胸挫
    傷等部分，惟與起訴部分係同一事實，本院自得併予審究。
    又被告先以右拳揮打沈進熔之左下巴，繼以左手推打沈進熔
    胸口，復以腳踢沈進熔左手肘之犯行，係於密切接近之時地
    實施，侵害相同被害人之法益，各行為之獨立性極為薄弱，
    依一般社會健全觀念，在時間差距上，難以強行分開，應論
    以接續犯之包括一罪。
  ㈡爰以行為人之責任為基礎，審酌被告與告訴人，素無恩怨，
    僅因卸載貨物之地點及方式與告訴人意見相佐之細故，竟不
    思理性解決，對年近八旬之告訴人暴力相向，先以右拳揮打
    告訴人之左下巴，繼以左手推打告訴人胸口，致使告訴人站
    立不穩，因此後仰倒地造成後腦勺著地，復以腳踢告訴人左
    手肘，致告訴人受有頭部外傷併頭皮撕裂傷、下頷骨骨折、
    左手肘挫擦傷及前胸挫傷等傷害，其中頭部外傷縫合3針，
    下巴亦接受復位手術，且告訴人下巴神經發麻，至今尚未痊
    癒，致告訴人身心受創甚深，足認其下手非輕，徒增社會暴
    力之氣，顯然缺乏尊重他人身體之觀念，所為非是，應予非
    難，兼衡被告於犯後始終否認犯行並未認錯之態度不佳，且
    迄未與告訴人達成調解或賠償，暨被告自陳高中肄業之智識
    程度、職業送貨司機，月入約3至4萬元、家中就讀大學的女
    兒待其扶養之家庭經濟狀況（見本院訴字卷第49頁）及其犯
    罪動機、目的、素行等一切情狀，量處如主文所示之刑，並
    諭知易科罰金之折算標準，以資懲儆。
據上論斷，應依刑事訴訟法第299 條第1 項前段，刑法第277 條
第1 項前段、第41條第1 項前段，刑法施行法第1 條之1第1 項
，判決如主文。
本案經檢察官王以文提起公訴，檢察官李孟亭到庭執行職務。
中　　華　　民　　國　　111 　年　　1 　　月　　17　　日
            刑事第十四庭  審判長法  官  江德民
                                法  官  程欣儀
                                法  官  吳天明
以上正本證明與原本無異。
如不服本判決應於收受判決後20日內向本院提出上訴書狀，並應
敘述具體理由。其未敘述上訴理由者，應於上訴期間屆滿後20日
內向本院補提理由書(均須按他造當事人之人數附繕本)「切勿逕
送上級法院」。 告訴人或被害人如對於本判決不服者，應具備
理由請求檢察官上訴，其上訴期間之計算係以檢察官收受判決正
本之日期為準。
                                書記官  高慈徽
中　　華　　民　　國　　111 　年　　1 　　月　　18　　日
附錄本件論罪科刑依據法條：
中華民國刑法第277條
傷害人之身體或健康者，處5年以下有期徒刑、拘役或50萬元以
下罰金。
犯前項之罪因而致人於死者，處無期徒刑或7年以上有期徒刑；
致重傷者，處3年以上10年以下有期徒刑。